【裁判字號】    98,訴,1144
【裁判日期】    981231
【裁判案由】    毒品危害防制條例
【裁判全文】
臺灣基隆地方法院刑事判決              98年度訴字第1144號
公  訴  人  臺灣基隆地方法院檢察署檢察官
被      告  乙○○
選任辯護人  陳雅萍律師（法律扶助律師）
上列被告因毒品危害防制條例等案件，經檢察官提起公訴（九十
八年度偵字第三六七五號），本院判決如下：
    主  文
乙○○販賣第三級毒品，處有期徒刑捌月，未扣案之販賣毒品所
得新臺幣伍佰元沒收，如全部或一部不能沒收時，以其財產抵償
之，扣案供販賣毒品所用之行動電話壹具（序號為000000
000000000號，含門號0000000000號用戶識
別卡壹枚）沒收。又販賣第三級毒品，處有期徒刑捌月，未扣案
之販賣毒品所得新臺幣陸佰元沒收，如全部或一部不能沒收時，
以其財產抵償之，扣案供販賣毒品所用同上之行動電話壹具（含
同上門號用戶識別卡壹枚）沒收。又販賣第三級毒品，處有期徒
刑捌月，未扣案之販賣毒品所得新臺幣壹仟伍佰元沒收，如全部
或一部不能沒收時，以其財產抵償之，扣案供販賣毒品所用同上
之行動電話壹具（含同上門號用戶識別卡壹枚）沒收。應執行有
期徒刑壹年貳月，未扣案之販賣毒品所得計新臺幣貳仟陸佰元沒
收，如全部或一部不能沒收時，以其財產抵償之，扣案供販賣毒
品所用同上之行動電話壹具（含同上門號用戶識別卡壹枚）沒收
。
    事  實
一、乙○○明知愷他命（俗稱Ｋ他命，下稱愷他命）為毒品危害
    防制條例所列管之第三級毒品，依法不得販賣，竟仍基於販
    賣愷他命以營利之犯意，並以其所有插置00000000
    00門號用戶識別卡之行動電話一具（序號為000000
    000000000號）作為毒品交易之聯絡工具，而為下
    列販賣毒品行為：
  (一)民國九十八年四月三日下午，因時為聯勤第三地區支援指揮
    部北部地區油料庫八堵分庫現役軍人黃思源委託同袍郭永迪
    對外聯繫購買愷他命，而郭永迪因知悉可向其友人乙○○洽
    購，即於同日下午四時十七分許起，以其所使用00000
    00000行動電話門號與乙○○上開行動電話門號聯繫，
    洽購新臺幣（下同）五百元之愷他命，乙○○應允後，先向
    其毒品來源綽號「小呆」之郭培鈞購買該價位份量之愷他命
    ，並從中取出部分供己施用後，再於當日下午約五時四十五
    分許，在上述部隊營區門外，將其取用而剩餘之愷他命賣給
    郭永迪（黃思源因無法外出，先行將五百元交給郭永迪，而
    委由郭永迪外出交易），並向郭永迪收取五百元之價金，而
    獲取供己施用愷他命之利益。
  (二)九十八年四月四日傍晚六時十九分許起，經黃思源以郭永迪
    所使用前揭行動電話門號與乙○○上開行動電話門號聯繫，
    洽購六百元之愷他命，乙○○應允後，先向郭培鈞購買該價
    位份量之愷他命，並從中取出部分供己施用後，再於當日下
    午約六時四十七分許，在上述部隊營區門外，將其取用而剩
    餘之愷他命賣給黃思源，並向黃思源收取六百元之價金，而
    獲取供己施用愷他命之利益。
  (三)九十八年四月七日晚間六時三十分許起，經黃思源以其所使
    用0000000000號行動電話門號與乙○○上開行動
    電話門號聯繫，洽購一千五百元之愷他命，乙○○應允後，
    先向郭培鈞購買該價位份量之愷他命，並從中取出部分供己
    施用後，再於當日晚間約八時二十四分許，在上述部隊營區
    門外，將其取用而剩餘之愷他命賣給郭永迪（黃思源因無法
    外出，先行將一千五百元交給郭永迪，而委由郭永迪外出交
    易），並向郭永迪收取一千五百元之價金，而獲取供己施用
    愷他命之利益。
二、嗣因郭永迪與黃思源先經國防部北部地方軍事法院檢察署查
    獲涉犯毒品危害防制條例之罪嫌，而供出渠等愷他命來源之
    聯絡方式為乙○○上開行動電話門號，國防部北部地方軍事
    法院檢察署再函請基隆市警察局偵辦；乙○○則於九十八年
    八月十二日上午十時十分許經警持本院核發之搜索票前往其
    基隆市○○區○○路一七六巷十一號五樓住處搜索時查獲，
    並扣得其所有上開供聯繫販賣愷他命使用之行動電話一具（
    含上開門號用戶識別卡一枚）及愷他命一包（淨重零點零四
    七公克）。
三、案經基隆市警察局移送臺灣基隆地方法院檢察署檢察官偵查
    起訴。
    理  由
一、有關檢察官所提出證據方法，其證據能力說明如下：
  (一)按被告以外之人於偵查中向檢察官所為之陳述，除顯有不可
    信之情況者外，得為證據，刑事訴訟法第一百五十九條之一
    第二項定有明文。證人郭永迪及黃思源於檢察官偵訊時之陳
    述，均係以證人身分經檢察官告知證言義務及偽證處罰並朗
    讀結文及具結後所為，並無事證顯示有何顯不可信之情況，
    依上開規定，自得作為本案證據。
  (二)又郭永迪及黃思源於國防部北部地方軍事法院所為之陳述，
    被告乙○○及其辯護人未於本院準備程序爭執此部分證據之
    證據能力，亦未於本案言詞辯論終結前聲明異議，依刑事訴
    訟法第一百五十九條之五第二項之規定，視為被告同意作為
    證據，且經本院審酌該等陳述作成時情況及證據取得過程等
    節，認亦適宜作為證據，依同條第一項規定，均有證據能力
    。
  (三)被告於警詢、檢察官偵訊及國防部北部地方軍事法院訊問時
    之陳述、扣案行動電話一具（序號為0000000000
    00000號）及門號0000000000號用戶識別卡
    一枚、愷他命一包（淨重零點零四七公克）、上開門號通聯
    調閱查詢單、交通部民用航空局醫務中心九十八年八月二十
    八日航藥鑑字第○九八四三七三號毒品鑑定書等證據，被告
    及其辯護人於本院準備及審判程序中均未爭執其證據能力，
    且無事實顯示係違法蒐證所取得，自俱有證據能力。
二、實體事實之認定
    上開事實，業據被告於警詢、檢察官聲請羈押而於本院訊問
    程序及審判程序中均自白不諱，並於本院準備及審判程序對
    檢察官起訴之犯罪事實為認罪表示，復有證人郭永迪、黃思
    源於檢察官偵訊及國防部北部地方軍事法院訊問時之陳述、
    卷附被告所使用行動電話門號0000000000號通聯
    調閱查詢單可參及扣案行動電話一具（序號為000000
    000000000號，含上開門號用戶識別卡一枚）可資
    佐證。本件事證明確，被告犯行洵堪認定，應依法論科。
三、論罪科刑
  (一)按依刑法第二條第一項規定，比較適用最有利於行為人之法
    律時，應就罪刑有關之一切情形，綜其全部之結果，而為比
    較，再適用有利於行為人之法律處斷，且應就罪刑有關之一
    切情形，比較其全部之結果，而為整個之適用，不能割裂而
    分別適用有利之條文。查被告於行為後，毒品危害防制條例
    第四條第三項及第十七條均於九十八年五月二十日修正公布
    ，並於同年十一月二十日施行，其中該條例第四條第三項之
    規定係有關製造、販賣、運輸第三級毒品罪及其法定刑，修
    正後規定僅將得併科之罰金刑度提高；至該條例第十七條於
    修正前係規定「犯第四條第一項至第四項、第五條第一項至
    第四項前段、第六條第一項至第四項、第七條第一項至第四
    項、第八條第一項至第四項、第十條或第十一條第一項、第
    二項之罪，供出毒品來源，因而破獲者，得減輕其刑。」於
    修正後則規定「（第一項）犯第四條至第八條、第十條或第
    十一條之罪，供出毒品來源，因而查獲其他正犯或共犯者，
    減輕或免除其刑。（第二項）犯第四條至第八條之罪於偵查
    及審判中均自白者，減輕其刑。」其中第二項部分係增訂規
    定，立法目的在藉此鼓勵行為人及時悔悟，並早日發現真實
    ，節省訴訟勞費。本案被告係觸犯販賣第三級毒品罪，其於
    偵查及審判中均自白犯行，若本院整體適用修正前之毒品危
    害防制條例，其關於罰金部分之法定刑固然較輕，然被告將
    無適用上述增訂減輕其刑規定之餘地；反之，若本院整體適
    用修正後之同條例，其罰金刑上限固然提高，然被告即可適
    用同條例增訂第十七條第二項規定予以減輕其刑，顯屬較為
    有利。經綜合比較結果，應認本案整體適用修正後之毒品危
    害防制條例之規定，始屬適法。是核被告所為，均係犯修正
    後毒品危害防制條例第四條第三項之販賣第三級毒品罪。被
    告持有第三級毒品之低度行為，應為其各次販賣之高度行為
    所吸收，俱不另論罪。
  (二)又按毒品危害防制條例第四條所規定之販賣毒品罪，固不以
    販入之後復行賣出為要件，祇要以營利為目的，將毒品販入
    或賣出，有一於此，其犯罪即為完成。其行為態樣，可分為
    販入、賣出、販入後復行賣出等三種情形。在販入後復行賣
    出之場合，行為人意圖營利而販入毒品後，至首次賣出，乃
    二個舉動之接續實行，仍祇成立一個販賣既遂罪。本件被告
    三次賣與郭永迪或黃思源之愷他命，均係因郭永迪或黃思源
    以電話向其洽購後，為賣出予其二人，並從中獲取部分愷他
    命以供己施用之利益，乃向郭培鈞分次販入，再於從中取用
    部分後隨即分次賣出，業據本院前揭認定。是被告除檢察官
    起訴三次賣出愷他命之犯罪事實外，尚有與各該次賣出行為
    應論以接續犯之前階段販入行為，此部分雖未據起訴，惟犯
    罪事實一部起訴者，其效力即於全部，而此部分與檢察官起
    訴經本院論罪部分，既具接續犯之實質上一罪關係，則依審
    判不可分原則，本院自應併予審究。另被告之辯護人雖主張
    被告三次犯行時間甚為接近，學理上或認論以集合犯較為妥
    適等語，惟被告所為三次販賣第三級毒品行為，既係其於郭
    永迪及黃思源分次主動與其聯繫後，先向郭培鈞分次販入，
    再於從中取用部分後隨即分次賣出，是其各次販賣行為，犯
    意各別，行為互殊，應分論併罰，被告之辯護人此部分主張
    尚無可採。
  (三)被告為警查獲後，供出毒品來源，因而查獲另案被告郭培鈞
    上開賣出愷他命與被告之犯嫌，嗣且經臺灣基隆地方法院檢
    察署檢察官以九十八年度偵字第三九一二號追加起訴（經本
    院以九十八年度訴字第一二二四號審理中），此除有被告警
    詢筆錄在卷可參外，亦據本院於審判程序中確認屬實，復經
    本院調取前述案卷核閱無誤。是被告上開販賣第三級毒品之
    犯行，均應依修正後毒品危害防制條例第十七條第一項規定
    減輕其刑。
  (四)被告於偵查及審判中對本件犯行均自白承認，自應適用修正
    後毒品危害防制條例第十七條第二項規定，俱減輕其刑，並
    遞減之。
  (五)又同為販賣毒品之人，其原因動機不一，犯罪情節未必盡同
    ，或有大盤毒梟者，抑或中、小盤之分，甚或僅止於吸毒者
    友儕間為求互通有無等情形者亦有之，其販賣行為所造成危
    害社會之程度自屬有異，法律科處此類犯罪，所設之法定最
    低本刑，不可謂不重。本件被告販賣第三級毒品僅三次，對
    象均同，所販賣毒品數量甚微，獲利亦僅係從中取出部分愷
    他命供己施用，即僅係小額交易，顯係毒品交易之下游，惡
    性遠不如大量走私進口或長期販賣毒品之「大盤」、「中盤
    」毒梟，對於他人及國家社會侵害之程度非屬重大，因認被
    告販賣毒品之犯罪情節非重，縱對所犯販賣第三級毒品罪量
    處經前述(三)(四)減輕其刑後之最低刑度，均仍嫌過重，依一般
    國民生活經驗法則，實屬情輕法重，而有堪可憫恕之情狀，
    爰依刑法第五十九條規定，均酌量減輕其刑，並再遞減之。
  (六)爰審酌被告忽視國家對販賣毒品行為所設嚴刑峻罰，鋌而走
    險，販賣第三級毒品，戕害他人身體健康，助長社會上施用
    毒品之不良風氣，並不足取；惟其前無任何刑案前科紀錄，
    有臺灣高等法院被告前案紀錄表及臺灣基隆地方法院檢察署
    刑案資料查註紀錄表在卷可參，素行尚佳，又其犯罪手段平
    和，犯後坦承犯行，態度良好，其販賣毒品數量甚少，獲利
    亦低，所犯對社會危害程度尚非重大，兼衡其國中畢業之智
    識程度，為本案犯行時年僅二十二歲等一切情狀，分別量處
    如主文所示之刑，並定其應執行之刑示懲。
  (七)沒收部分：
  1.按毒品危害防制條例第十九條第一項規定，犯販賣毒品罪者
    ，其犯罪所得之財物均沒收之，係採義務沒收主義。故販賣
    毒品所得之對價，不問其中成本若干，利潤多少，均應全部
    諭知沒收。本件被告歷次販賣第三級毒品所得之五百元、六
    百元及一千五百元均已收訖，此據被告於本院審判程序坦承
    無誤，應依前述毒品危害防制條例規定，在各該販賣毒品犯
    行主文下分別諭知沒收，且因未據扣案，如全部或一部不能
    沒收時，以其財產抵償之。
  2.扣案插置0000000000門號用戶識別卡之行動電話
    一具（序號為000000000000000號），係被
    告所有供其為本件販賣第三級毒品犯行時使用，亦經被告於
    警詢及本院審判程序供承在卷，且有前述通訊監察譯文可參
    ，應依毒品危害防制條例第十九條第一項前段規定，併諭知
    沒收。
  3.至扣案白粉一包，經交通部民用航空局醫務中心鑑驗結果，
    檢出愷他命成分，淨重零點零四七公克，驗餘淨重零點零四
    三五公克，有前述毒品鑑定書可憑，然本案被告為警查獲及
    扣得此毒品時間為九十八年八月十二日，與本件被告販賣第
    三級毒品時間相距四月有餘，且被告於本院審判程序供述係
    其於九十八年八月九日在臺北不詳舞廳以五百元代價購得，
    而非向「小呆」所購買。核與本案犯行無涉，自無沒收之依
    據，而應由行政機關依法沒入銷燬，附此敘明。
據上論斷，應依刑事訴訟法第二百九十九條第一項前段，修正後
毒品危害防制條例第四條第三項、第十七條第第一、二項、第十
九條第一項，刑法第二條第一項後段、第十一條、第五十九條、
第五十一條第五款，判決如主文。
本案經檢察官甲○○到庭執行職務。
中    華    民    國    98    年    12    月    31    日
                  刑事第三庭審判長法  官  鄭景文
                                  法  官  黃永定
                                  法  官  陳賢德
以上正本證明與原本無異。
如不服本判決應於收受送達後10日內向本院提出上訴書狀，並應
敘述具體理由；其未敘述上訴理由者，應於上訴期間屆滿後20日
內向本院補提理由書(均須按他造當事人之人數附繕本)「切勿逕
送上級法院」。
中    華    民    國    99    年    1     月    6     日
                                  書記官  王靜敏
附錄論罪科刑法條
毒品危害防制條例第四條第三項
製造、運輸、販賣第三級毒品者，處五年以上有期徒刑，得併科
新臺幣七百萬元以下罰金。

司法院資訊處製作；財團法人民間司法改革基金會備份。
